臺灣彰化地方法院刑事裁定
110年度聲判字第23號
聲  請  人  吳宜璇  
代  理  人  林春華律師
被      告  黃陳阿蕊




            陳芳珍  


上列聲請人因被告2人傷害等案件，不服臺灣高等檢察署臺中檢
察分署檢察長於中華民國110年7月22日以110年度上聲議字第182
6號駁回再議之處分（原不起訴處分案號：臺灣彰化地方檢察署
檢察官110年度偵字第1738號），聲請交付審判，本院裁定如下
：
    主  文
聲請駁回。
    理  由
一、聲請交付審判意旨略以：被告黃陳阿蕊於民國110年1月10日
    在彰化和美龍華慈惠堂持相機拍、錄聲請人吳宜璇，聲請人
    要請被告黃陳阿蕊刪掉，被告黃陳阿蕊便出手打聲請人，被
    告陳芳珍拉聲請人頭髮，導致聲請人受傷，眼鏡、帽子、口
    罩也壞了，請求傳訊證人施郁真、施家瑄、葉沛湘、張晉維
    ，及贈送告訴人一本天聲精妙書本的師兄，上開人等均在場
    ，可證明被告2人確實有打聲請人，本件事證明確，檢察官
    自應為起訴處分，竟為不起訴處分，顯有違法之虞。爰依法
    聲請交付審判等語。
二、按告訴人不服上級法院檢察署檢察長認再議為無理由而駁回
    之處分者，得於接受處分書後10日內委任律師提出理由狀，
    向該管第一審法院聲請交付審判，刑事訴訟法第258 條之1
    第1 項定有明文。查聲請人告訴被告2人涉犯刑法第277條第
    1項傷害罪、第354條毀損罪，經臺灣彰化地方檢察署檢察官
    以110年度偵字第1738號為不起訴處分後，嗣聲請人聲請再
    議，經臺灣高等檢察署臺中檢察分署檢察長於110年7月22日
    ，以110年度上聲議字第1826號處分駁回再議，該處分書於
    同年月30日送達聲請人，有送達證書1份在卷可參。聲請人
    收受該處分書後，於同年8月9日委任律師具狀向本院聲請交
    付審判，有其刑事聲請交付審判狀上本院收狀章及委任狀在
    卷可憑。是本案聲請程式及提出聲請之期間，均合於前開規
    定，本案聲請程序合法，合先敘明。
三、次按刑事訴訟法於91年2月8日修正公布，新增前述第258條
    之1 ，此乃對「檢察官不起訴或緩起訴裁量權」制衡之一種
    外部監督機制，故此，法院僅就檢察官所為不起訴或緩起訴
    之處分是否正確加以審查，以防止檢察機關濫權。而法院受
    理聲請交付審判之案件，應詳加審核有無管轄權、聲請人是
    否為告訴人、已否逾10日之期間、有無委任律師提出理由狀
    等法定要件，及其聲請有無理由。法院於審查交付審判之聲
    請有無理由時，得為必要之調查，惟其調查範圍，應以偵查
    中曾發現之證據為限，不可就聲請人新提出之證據再為調查
    ，亦不可蒐集偵查卷以外之證據。除認為不起訴處分書所載
    理由違背經驗法則、論理法則或其他證據法則，否則，不宜
    率予裁定交付審判（法院辦理刑事訴訟案件應行注意事項第
    134項、臺灣高等法院91年4月25日第1次刑庭庭長法律問題
    研究會議結論意旨參照）。
四、經本院職權調閱前開不起訴處分及再議駁回處分之偵查案卷
    結果，認不起訴處分書及駁回再議之處分書，理由均已論列
    詳盡，認事採證並無違背經驗法則、論理法則或證據法則之
    處，茲說明如下：
  ㈠原不起訴處分及駁回再議處分意旨略為：案發當時被告黃陳
    阿蕊持手機在拍照，聲請人出手搶被告黃陳阿蕊的手機，故
    雙方間有肢體拉扯，聲請人受有之頭部鈍傷、左手手肘挫傷
    等傷害，及眼鏡掉落地面之損害，非無可能是聲請人在搶奪
    被告黃陳阿蕊手機時所造成，而聲請人當時欲搶奪被告黃陳
    阿蕊之手機，被告黃陳阿蕊為排除現時遭遇之身體、財產不
    法侵害，與聲請人發生拉扯之行為，屬正當防衛之行使，且
    觀之聲請人之傷勢均為擦挫傷，堪認被告黃陳阿蕊之防禦行
    為有其必要且未過當，而為正當之防禦行為。又依證人蔡珊
    瑚之證述，被告陳芳珍當時是為了制止被告黃陳阿蕊及聲請
    人之衝突，並未出手毆打聲請人，且證人施郁真亦證述不知
    道是誰拉聲請人之頭髮，其沒有看到被告2人有出腳踹踢聲
    請人等語，亦難認被告陳芳珍有何傷害或毀損之犯行。另聲
    請人雖於再議狀聲請傳喚當時拉開被告2人及聲請人之不知
    名師兄，然此至多僅能證明現場勸架之人眾多，聲請人之傷
    勢及財物毀損，亦可能是多人勸架時相互拉扯所致，不能僅
    憑聲請人片面指述，逕為對被告2人不利之認定等語。
　㈡聲請人雖主張被告黃陳阿蕊案發當日確實有打其，被告陳芳
    珍拉其頭髮，其因此受傷，且帽子、眼鏡、口罩都壞了，證
    人蔡珊瑚與被告2人間為親屬關係，係偽證，證人施郁真有
    看到被告2人毆打聲請人等語。然查：聲請人於警詢時陳稱
    ，其當時看到被告黃陳阿蕊拿手機對其拍攝，其要搶被告黃
    陳阿蕊的手機等語，此與被告2人之供述及證人施郁真、蔡
    珊瑚之證述大致相符，是本件案發係因聲請人欲搶奪被告黃
    陳阿蕊手機所致之糾紛，堪以認定。被告黃陳阿蕊於案發當
    時為防止其手機遭聲請人搶奪，與聲請人間相互有拉扯行為
    ，而被告陳芳珍為制止聲請人與被告黃陳阿蕊之衝突，亦有
    隔開聲請人及被告黃陳阿蕊之行為，然依證人蔡珊瑚所述，
    被告陳芳珍並無與聲請人扭打或出手攻擊聲請人之行為等語
    ，且證人施郁真雖於警詢時證述看到有人拉聲請人的頭髮，
    然於偵查中證稱不知道是誰拉的，且其沒有看到被告2人踹
    踢聲請人之行為，其轉頭看到時就是被告2人及聲請人彼此
    間有拉扯的動作，聲請人當時的動作應該是在搶東西等語，
    聲請人亦自陳現場還有另1名師兄拉開3人勸架，可認案發當
    時除被告陳芳珍外，尚有其他人為制止被告黃陳阿蕊及聲請
    人間之衝突，有拉開其等之身體接觸行為，是就聲請人所受
    有之頭皮鈍傷、手肘挫傷等輕傷，實難認究係被告黃陳阿蕊
    為防止聲請人之現時不法侵害，所為正當防衛之拉扯行為所
    造成，亦或是被告陳芳珍或聲請人所稱之師兄，在勸架時為
    拉開聲請人所導致，是依卷內證據，實難認被告2人有何傷
    害或毀損之犯行。
　㈢聲請人雖另聲請傳訊證人施家瑄、葉沛湘、張晉維，及贈送
    告訴人1本天聲精妙書本的師兄，可證明被告2人確實有毆打
    其等語，然揆諸上開說明，皆非本院審查交付審判案件時所
    得以調查之範圍，併予敘明。
五、綜上所述，難認被告2人之犯罪嫌疑已達起訴門檻，原檢察
    官及檢察長以被告2人犯罪嫌疑不足，先後為不起訴處分、
    駁回再議之處分，核無不當，復無違背經驗法則、論理法則
    或其他證據法則之情事。本案聲請人猶執前詞及上開理由聲
    請交付審判，為無理由，應予駁回。
六、依刑事訴訟法第258 條之3 第2 項前段，裁定如主文。
中　　華　　民　　國　　110 　年　　10　　月　　29　　日
                  刑事第六庭  審判長法  官  吳永梁
                                    法  官  呂美玲
                                    法  官  范馨元 
以上正本證明與原本無異。
不得抗告。
中　　華　　民　　國　　110 　年　　10　　月　　29　　日
                                    書記官  許原嘉